【裁判字號】    90,交上易,209
【裁判日期】    900629
【裁判案由】    過失致死
【裁判全文】
臺灣高等法院高雄分院刑事判決                九十年度交上易字第二九號
    上  訴  人  台灣高雄地方法院檢察署檢察官
    上  訴  人
    即  被  告  乙○○
右上訴人因被告過失致死案件，不服臺灣高雄地方法院九十年度交易字第二０八號中
華民國九十年六月二十九日第一審判決（起訴案號：臺灣高雄地方法院檢察署九十年
度調偵字第二一０號），提起上訴，本院判決如左：
      主      文
上訴駁回。
      事實及理由
一、本案經本院審理結果，認第一審判決認事用法及量刑均無不當，應予維持，並引
    用第一審判決書記載之事實、證據及理由。（附如件）
二、被告乙○○上訴意旨仍執前詞，否認有何因過失致人於死之犯行，辯稱伊倒車並
    未碰撞謝若茵，謝若茵年僅兩歲，身體脆弱，那堪被車碰撞，且即或原判決所認
    定，謝若茵係因不明原因跌倒，右臉頰被伊倒車時碾過，何以未見頭破腦流喪命
    當場，謝若茵之死亡純係自己跌倒所致，與伊無關云云，然查謝若茵係八十八年
    一月十七出生，於事故發生時尚未滿二歲，以此幼小年紀，走路尚蹎躓不穩，應
    可想見，其見被告倒車，驚慌後退跌倒，自有可能，而由卷附驗斷書及照片觀之
    ，謝若茵之右側臉部有多處擦挫傷（範圍七．五×四．０公分）併顏面骨骨折，
    擦痕甚為明顯且致顏面骨骨折，而小孩走路跌倒，甚為常見，如係自己跌倒，斷
    不致此，應係受外撞擊或擦壓所致，是被告所辯謝若茵之死亡與其無關云云，要
    係諉責之詞，其上訴顯無理由，應予駁回。
三、檢察官循告訴人即謝若茵之父甲○○之聲請，上訴意旨以被告肇事後抗拒與告訴
    人和解，復峻使其親戚出面偽證，惡性重大，原審判處有期徒刑六月，實嫌過輕
    云云，然查被告所犯之刑法第二百七十六條第一項之過失致死罪，其法定刑最重
    為有期徒刑二年，被告並無前科，原審審酌被告係因一時疏於注意而肇事，迄未
    與被害人家屬達成民事和解，僅以汽車強制險之保險金賠償，且犯罪後猶圖卸責
    等情狀，科處被告有期徒刑六月，量刑尚屬適中，其上訴亦無理由，應予駁回。
據上論斷，應依刑事訴訟法第三百六十八條、第三百七十三條，判決如主文。
本案經檢察官郭振昌到庭執行職務。
中    華    民    國      九十      年       九       月       十八   日
                              臺灣高等法院高雄分院刑事第九庭
                                  審判長法官  張明松
                                        法官  江泰章
                                        法官  陳吉雄
右正本證明與原本無異。
不得上訴。
                                      書記官  沈有進
中    華    民    國      九十      年       九       月       十九     日
                                                                   Ａ
臺灣高雄地方法院刑事判決                          九十年度交易字第二八號
    公  訴  人  臺灣高雄地方法院檢察署檢察官
    被      告  乙○○  女二十八歲（民國○○○年○月○日生）
                        住高雄縣彌陀鄉○○村○○○路北巷二號
                        身分證統一編號：Ｓ二二八八三六八號
右列被告因過失致死案件，經檢察官提起公訴（九十年度調偵字第二一０號），本院
判決如左：
    主  文
乙○○因過失致人於死，處有期徒刑陸月，如易科罰金，以參佰元折算壹日。
    事  實
一、乙○○考領有普通小客車駕駛執照，於民國八十九年十二月三十日十三時許，駕
    駛車牌號碼Ｆ五—二０七六號自用小客車，自高雄縣彌陀鄉○○○路北巷二號住
    處車庫沿成功北路西向東方向往鹽港二路倒車時，在成功北路與鹽港二路交叉口
    ，原應倒車時應顯示倒車燈光或手勢，謹慎緩慢後倒，並應注意其他車輛及行人
    ，以避免危險之發生，且依當時之天候晴朗、日間光線充足、路面乾燥無缺陷、
    無障礙物，視距良好，依其智識能力亦無不能注意之情事，適有謝若茵行經成功
    北路與鹽港二路交叉口，因不明原因跌倒在地，乙○○竟疏於注意車輛後方有無
    其他行人，乃駕車自謝若茵右側臉頰碾過，致謝若茵受有右側臉部多處擦挫傷（
    範圍七‧五×四公分）併顏面骨骨折、右手無名指三×０‧三公分擦挫傷、腦挫
    傷等傷害，於送醫途中不治死亡。
二、案經謝若茵之父甲○○告訴及高雄縣警察局岡山分局移送臺灣高雄地方法院檢察
    署檢察官偵查起訴。
    理  由
一、訊據被告乙○○固坦承有於前揭時、地，駕駛Ｆ五—二０七六號自用小客車，自
    高雄縣彌陀鄉○○○路北巷二號住處車庫沿成功北路西向東方向往鹽港二路倒車
    之事實，惟矢口否認有何因過失致人於死之犯行，辯稱：係謝若茵自行跌倒云云
    。經查：
  (一)本件車禍被害人謝若茵受有右側臉部多處擦挫傷（範圍七‧五×四公分）併顏面
    骨骨折、右手無名指三×０‧三公分擦挫傷、腦挫傷等傷害，於送醫途中不治死
    亡之事實，業經檢察官都同檢驗員相驗屬實，並製有相驗筆錄、相驗屍體證明書
    、鑑定診斷書附卷可稽。又謝若茵被發覺時之位置，係位在成功北路與鹽港二路
    交叉口之柏油路面交接處，即警卷所附現場照片畫圓圈處一節，業經本院提示現
    場照片供被告與證人即謝若茵之母曾玉蓉二人指認無訛，參以被告供稱之其係由
    成功北路倒車至鹽港二路再前行之行經方向，足認謝若茵確係倒在被告倒車前行
    之行車路線上；再經本院就謝若茵所受傷勢訊問本件實施相驗之檢驗員蘇文祺結
    果，蘇文祺證稱：一般跌倒在手臂及腳應有防衛性傷害，但本件並無，故自行跌
    倒之可能性很大，又謝若茵身上之傷痕即使並非倒車撞及所致，亦有可能為遭汽
    車推倒在地之擦挫傷或因不明原因倒地，車輛輪胎恰好自耳旁自上往下造成之擦
    挫傷，謝若茵身高約八十二公分，惟汽車保險桿高度較低，依謝若茵臉頰之傷勢
    位置判斷，應非第一撞及點，再者，謝若茵所受之傷為鈍力傷，以傷勢判斷，縱
    非遭汽車撞傷，亦應為死前不久造成等語明確，另謝若茵右側臉部所受傷害為擦
    挫傷併顏面骨骨折，有臺灣高雄地方法院檢察署八十九年度相字第二一六三號鑑
    定驗斷書附卷為憑，衡之其年僅近二歲，骨頭仍具柔軟度，較成人不易骨折，及
    身高約八十二公分等情，如非遭受外力撞及或本身自高處跌落，實無造成該骨折
    鈍力傷害之可能，從而依謝若茵所受傷勢及被發覺之地點位在被告倒車路線上，
    當時又僅被告一人在該路線上行駛等情，應可認定謝若茵之死亡確為被告之駕車
    行為所造成，是被告辯稱乃謝若茵之死亡與其無關，乃謝若茵自行跌倒所致云云
    ，不足採信。另酌以被告係經另一不詳車號之自小客車駕駛人告知始察覺謝若茵
    倒在車後之情，為被告於警訊中供稱：其倒車沿成功北路（西向東）至鹽港二路
    ，然後自北向南前行，剛起步即發現一輛不詳車號之轎車在後方按喇叭，其乃停
    車，該駕駛隨即告知其車後躺著一位小孩，其便下車察看等語明確，謝若茵之倒
    地受傷死亡如與被告全無關連，該不詳車號駕駛豈有無故按喇叭告知之理？由此
    益足徵謝若茵之死亡與被告之駕車行為有相當之關連。
  (二)按駕駛人倒車時應顯示倒車燈光或手勢，謹慎緩慢後倒，並應注意其他車輛及行
    人，道路交通安全規則第一百十條第二款定有明文，被告駕車自應注意上述道路
    交通安全規定，而依卷附之交通事故調查報告表所載，本件事故發生時，天候晴
    朗、日間光線充足、路面乾燥無缺陷、無障礙物，視距良好，且依被告智識能力
    亦無不能注意之情事，被告竟疏未注意而駕車碾過，足認其對於本件車禍事故之
    發生顯有過失。至證人黃福金雖於本院審理中證稱看見小孩自行跌倒在家門口旁
    之階梯處，並於相驗卷第七頁之現場圖上以方形代表謝若茵所在位置云云，惟其
    所述之地點與被告及證人曾玉蓉所指地點不符，且謝若茵之傷勢並非自行跌倒所
    能造成之情已如前述，顯見證人黃福金之證詞有重大瑕疵，實不足採為有利於被
    告之證據。
  (三)綜上，謝若茵之死亡與被告之駕車行為間具有相當因果關係，從而被告對於本件
    車禍事故之發生顯有過失，其上開所辯則為事後卸責之詞，不足採信，故本件事
    證明確，被告犯行已堪認定，應依法論科。
二、核被告所為，係犯刑法第二百七十六條第一項之過失致死罪。審酌被告係因一時
    疏於注意而肇事，迄今猶未與被害人家屬達成民事和解，以盡力彌補其行為所造
    成之損害，而僅以汽車強制險之保險金賠償，且犯罪後猶圖卸刑責等一切情狀，
酌情量處如主文所示之刑。又被告犯罪後，刑法第四十一條於九十年一月四日修
    正，並於同月十日公布、十二日施行，有關易科罰金部分，範圍擴大為最重本刑
    五年以下有期徒刑之罪，惟與被告所犯之罪比較後並不影響，依刑法第二條第一
    項前段之規定，適用裁判時之刑法第四十一條第一項規定，並諭知易科罰金之折
    算標準。
據上論斷，應依刑事訴訟法第二百九十九條第一項前段，刑法第二條第一項前段、第
二百七十六條第一項、第四十一條第一項，罰金罰鍰提高標準條例第一條前段、第二
條，判決如主文。
本案經檢察官李宛凌到庭執行職務。
中      華      民      國      九十    年      六      月    二十九    日
                                  臺灣高雄地方法院交通法庭
                                        法  官  黃  悅  璇
右正本證明與原本無異。
如不服本判決，應於判決送達後十日內，向本院提出上訴狀。
                                        書記官  沈      蘊
中      華      民      國     九十     年      七      月      二      日
附錄法條：
刑法第二百七十六條第一項
因過失致人於死者，處二年以下有期徒刑、拘役或二千元以下罰金。


司法院資訊處製作；財團法人民間司法改革基金會備份。
